【裁判字號】    91,親,105
【裁判日期】    920401
【裁判案由】    否認子女
【裁判全文】
臺灣板橋地方法院民事判決  九十一年度親字第一○五號
    原      告    甲○○
    被      告    乙○○
    兼法定代理人  丙○○即杜仲.
右當事人間請求否認子女事件，本院判決如左：
    主      文
確認被告乙○○非原告自被告杜仲明（KOBTO  DANAI）受胎所生之婚生子。
訴訟費用由被告負擔。
    事      實
甲、原告方面：
一、聲明：如主文所示。
二、陳述：
    原告與泰國籍之被告丙○○即杜仲明（KOBTO  DANAI）前於民國八十八年五月十
    七日結婚，嗣被告杜仲明來台後很少回家，後至八十九年十月起原告就不知被告
    丙○○即杜仲明（KOBTO  DANAI）之行蹤，雖一直到九十年五月十八日兩造才辦
    理離婚，然原告於該九十一年一月九日所生下之子即另被告乙○○，實際上並非
    原告自該丙○○即杜仲明（KOBTO  DANAI）受胎所生，為此依法提起本件否認之
    子女之訴，請求判決如聲明所示。
三、證據：提出原告與子女乙○○戶籍謄本、被告護照影本、兩造結婚登記書等為證
    ，並聲請訊問證人杜智勇及本院依職權函請法務部調查局為親子血緣鑑定。
乙、被告方面：
一、聲明：同意原告之請求。
二、陳述：對於原告主張之事實及血緣鑑定報告無意見。
丙、本院依職權調閱被告丙○○即杜仲明（KOBTO  DANAI）之出入境資料及囑託台灣
    高等法院調閱泰國有關婚生子女之地位及其否認婚生子女之相關規定。
     理      由
一、按關於認諾及訴訟上自認或不爭執事實之效力，於第五百八十九條否認子女之訴
    ，不適用之，民事訴訟法第五百九十四條定有明文。是本件被告丙○○即杜仲明
    （KOBTO  DANAI）雖於言詞辯論期日同意原告之請求並就原告主張之事實為不爭
    執，揆諸首揭法條之說明，自不發生被告認諾或不爭執事實之效力，合先敘明。
二、經查，原告主張其與泰國籍之被告丙○○即杜仲明（KOBTO  DANAI）本係夫妻關
    係，嗣於九十年五月十八日協議離婚，惟原告於婚姻關係消滅後，即於九十一年
    一月九日產下一子即另被告乙○○，其受胎期間回溯推定係原告與被告杜仲明婚
    姻關係存續期間等情，業據其提出相符之戶籍謄本等為憑。又被告乙○○應非原
    告自被告丙○○即杜仲明（KOBTO  DANAI）受胎所生乙節，除據該證人杜智勇到
    庭為證外，並據本院依原告聲請函請法務部調查局就兩造間血緣關係為鑑定之結
    果通知覆稱，依據遺傳法則，被告乙○○之ＤＮＡ  ＳＴＲ式．．．．等七項型
    別與被告丙○○各項相對應之型別均矛盾，故認被告丙○○不可能為被告乙○○
    之生父，此有卷附法務部調查局所檢送之鑑定通知書可參，足認原告主張被告乙
    ○○非其與被告丙○○即杜仲明（KOBTO  DANAI）所生之婚生子女，要屬真實，
    堪以採信。
三、按子女之身分，依出生時其母之夫之本國法，如婚姻關係於子女出生前已消滅者
    ，依婚姻關係消滅時其夫之本國法。涉外民事法律適用法第十六條第一項定有明
    文。從而本件該被告丙○○即杜仲明（KOBTO  DANAI）既為泰國籍人士，此有所
    提被告丙○○即杜仲明（KOBTO  DANAI）之護照資料為憑，依法於該子女之身分
    即本件就該子女乙○○之婚生否認與否，依法即應適用該泰國法之規定，然此經
    本院依職權所調閱之泰國民法有關婚生子女之地位及其否認婚生子女之相關規定
    ，其中依該國民法第一五四二條之規定僅允許該夫或前夫於子女出生後一年內提
    起否認婚生子女訴。並允許子女於一定條件下，亦得請求檢察官提起該否認子女
    之訴，此亦有該國民法第一五四五條之規定為憑，並無規定該妻之一方有權主動
    提起否認之女之訴之訴權，然此就該父母即夫妻之一方於婚生子女地位之評價及
    否認婚生子女地位之提起，為該夫妻差別待遇之制度設計，參以該我國民法第一
    ○六三條第二項規定就按該妻之受胎，係在婚姻關係存續中者，推定其所生子女
    為婚生子女。然前項推定，如夫妻之一方能證明妻非自夫受始者，得提起否認之
    訴。但應於知悉子女出生之日起，一年內為之。乃有所牴觸，適用上恐有悖於吾
    國上開民法之規定，而背於吾國之公共秩序，是依該涉外民事法律第二十五條之
    規定，爰由本院不適用該泰國法，而依該內國法即吾國民法第一○六三條第二項
    之規定加以解決。從而本件原告於九十一年一月九日產下被告乙○○之時，依法
    雖應推定被告乙○○為原告與被告丙○○即杜仲明（KOBTO  DANAI）所生之婚生
    子女，然參以法務部調查局鑑定被告乙○○與被告丙○○即杜仲明（KOBTO
    DANAI）二者間並無血緣關係之結果，被告乙○○實非原告自被告丙○○即杜仲
    明（KOBTO  DANAI）受胎所生。從而，原告於知悉該子女即被告乙○○出生之日
    起一年內提起本件否認子女之訴，於法洵屬有據，應予准許。
四、據上論結，本件原告之訴為有理由，並依民事訴訟法第八十五條第一項、第七十
    八條，判決如主文。
中      華      民      國    九十二    年      四      月    一    日
                                    臺灣板橋地方法院家事法庭
~B法      官  楊志勇
右為正本係照原本作成。
如對本判決不服須於判決送達後二十日內向本院提出上訴狀。
中      華      民      國    九十二    年      四      月    一    日
~B法院書記官  尤朝松


司法院資訊處製作；財團法人民間司法改革基金會備份。
